臺灣嘉義地方法院刑事判決　　　　　　　　　　　　　九十三年度易字第二八四號
　　公　訴　人　臺灣嘉義地方法院檢察署檢察官
　　被　　　告　子○○　男　四.
右列被告因詐欺案件，經檢察官提起公訴（九十三年度偵緝字第四七二、四七三、四
七四、四七五號），本院判決如左：
    主  文
子○○共同連續意圖為自己不法之所有，以詐術使人將本人之物交付，處有期徒刑
年。
    事  實
一、子○○與蔡依玲（現尚由臺灣嘉義地方法院檢察署通緝中）係夫妻，明知其等因
    投入經營領先幼兒美國學校之設立，所需資金龐大，周轉有所困難，竟刻意隱瞞
    此等事實，均意圖為自己不法所有，共同基於詐欺取財之概括犯意聯絡，由蔡依
    玲於附表一所示之時、地，向附表一所示之戊○○、丁○○、己○○、庚○○、
    辛○○、甲○○等人，佯稱其與子○○經營領先幼兒美國學校，獲利甚易，約二
    年即可回本，其等欲釋出股份，找尋買主，致使戊○○等六人陷於錯誤，因而於
    附表一所示之時間，以該附表所示之方式，交付如附表一所示金額之金錢予蔡依
    玲、子○○以認購領先幼兒美國學校之股份；另蔡依玲、子○○二人於九十二年
    二月十二日接獲甲○○之匯款後，蔡依玲向甲○○佯稱仍想釋股，以召集更多人
    在股東會幫忙說話，請甲○○再行出資或代尋買主，不知情之甲○○因而告知子
    ○○二人所佯稱之理由，邀約同事乙○○入股投資，乙○○亦因而陷於錯誤，於
    附表一所示之時間匯款入蔡依玲、子○○指定之帳戶，子○○、蔡依玲二人因而
    利用不知情之甲○○向乙○○詐得如附表一所示之金錢。子○○與蔡依玲二人詐
    得附表一所示戊○○、丁○○、己○○、庚○○、辛○○、甲○○、乙○○等七
    人上開出資款（合計八百十八萬元）後，並未依約將領先幼兒美國學校股份轉讓
    予戊○○等人，反為解決其等與林秀貞間債務糾紛，由子○○於九十二年三月三
    日即將其所擁有之領先幼兒美國學校全數股份販售予林秀貞，復未將認股金退還
    上述投資人，並避不見面，不知去向，至此戊○○等人始知受騙。
二、子○○、蔡依玲二人因資金周轉困難，復承繼前開詐欺取財之概括犯意，二人於
    九十二年三月間，刻意隱瞞經濟狀況不佳之事實，或同向友人壬○○、或由蔡依
    玲向友人卯○○表示經營補習班利潤良好，短期可回收，並均向壬○○、卯○○
    佯稱欲設立「嘉義市私立活力語文短期補習班」（下簡稱活力語文補習班），希
    望與壬○○、卯○○合夥經營，由壬○○等人負責籌措資金，子○○、蔡依玲二
    人負責設立與經營事宜，以技術入股，無須出資，並以不知情之張美惠為活力語
    文補習班名義負責人，壬○○、卯○○因而陷於錯誤，於附表二所示之時間，以
    該附表所示之方式匯款予被告二人指定之帳戶而自行出資，另壬○○除自行出資
    外，並應允籌措資金，遂於九十二年三、四月間，以子○○、蔡依玲二人告知之
    前開理由向友人癸○○、丑○○、寅○（起訴書誤為寅○發）等三人籌款投資，
    致使張柏惇等三人亦均陷於錯誤，而於附表二所示之時間，以該附表所示之方式
    ，匯款或轉帳至該附表所示由子○○、蔡依玲指定之帳戶內，計子○○、蔡依玲
    二人向壬○○、卯○○及利用不知情之壬○○向張柏惇、丑○○、寅○等三人分
    別詐得如附表二所示之金錢（合計二百七十萬元）。子○○、蔡依玲收取該些出
    資款項後，均未依約向股東報告籌備工作或向主管機關申請立案登記，且避不見
    面，至此壬○○、卯○○、癸○○、丑○○、寅○等五人始悉受騙。
三、子○○與蔡依玲於九十二年三月間，經濟狀況不佳，已周轉困難，無力償還債務
    ，二人明知如此，為支付到期之支票款項，復承繼上開詐欺取財之概括犯意聯絡
    ，隱瞞上情，於九十二年三月十七日上午十時許，由蔡依玲在嘉義縣中埔鄉中埔
    村二三巷十五號住處，撥打電話向友人丙○○借款十五萬元，言明當日即還，致
    丙○○誤信子○○二人仍有支付能力，因而陷於錯誤，依蔡依玲之指示，如數匯
    款至子○○位於嘉義縣中埔鄉農會（下簡稱中埔農會）之帳戶（帳號：0000
    00000000000號），嗣因蔡依玲、子○○二人未依限返還借款，經丙○○向蔡依玲催討後，子○○遂於九十二年三月二十四日以其名義開立票號ＦＡ
    0000000號，付款人中埔鄉農會，面額十六萬元，票載日期為九十二年四
    月十六日之支票一紙，交付予丙○○作為還款使用，嗣於同年四月十六日，丙○○向臺灣銀行太保分行提示上開支票，經行員告知該支票存款帳戶存款不足，已
    於九十二年四月四日拒絕往來，而領有台灣票據交換所嘉義市分所退票理由單一
    紙，始知受騙。
四、案經丁○○、戊○○、己○○、庚○○、辛○○、壬○○、卯○○、癸○○、丑
    ○○、寅○告訴及丙○○訴由嘉義縣警察局中埔分局報請臺灣嘉義地方法院檢察
    署檢察官偵查起訴。
    理  由
一、訊據被告子○○對於右揭犯罪事實一、二所示之犯行，供承不諱，核與告訴人戊○○、己○○、庚○○、辛○○、壬○○、癸○○、丑○○、寅○及被害人甲○○於偵查中指訴（見九十二年度發查字第四八七號卷【下稱發查卷一】第三九至
    四０頁、第五四至五五頁；九十二年度發查字第六０三號卷【下稱發查卷二】第
    二三至二四頁、第九八頁）及告訴人戊○○、壬○○於本院以證人身分結證情節
    （見本院卷第六二至七五頁）相符，並有共犯蔡依玲開立予告訴人戊○○之本票
    影本三張、被告與蔡依玲共同開立予告訴人丁○○、庚○○、辛○○之本票影本
    三張、被告開立予告訴人己○○、被害人甲○○、乙○○之支票影本七張暨退票
    理由單、郵政跨行匯款申請書影本三紙、合作金庫匯款回條聯影本二紙、臺灣銀
    行匯出匯款回條聯五紙、口湖鄉農會下崙分部匯款證明影本二紙、告訴人庚○○
    、辛○○設於嘉義縣中埔鄉農會活期儲蓄存款存摺影本各一份、嘉義縣中埔鄉農
    會九十二年七月二十五日九十二中信字第三八四一號函所附客戶往來交易明細表
    二十五紙、領先托兒所暨領先語文補習班股份買賣契約書二紙、領先托兒所暨領
    先語文補習班合夥契約書一份、合夥契約書一份、新竹國際商業銀行匯款副通知
    書影本一紙、阿里山農會匯款委託書影本一紙、台灣中小企業銀行跨行匯款入戶
    電匯申請書影本一紙、台灣土地銀行入戶電匯申請書影本一紙、慶豐商業銀行匯
    款委託書證明聯影本一紙、嘉義市第四信用合作社匯款回條影本一紙、中埔鄉農
    會取款憑條及收入傳票影本各一紙、郵局轉帳證明單影本五紙、共犯蔡依玲開立
    予告訴人壬○○之支票影本及退票理由單各一紙、中國國際商業銀行嘉義分行九
    十二年七月二十二日嘉業字第一一九號函與所附客戶歷史檔交易明細查詢表、開
    戶相關資料各一份分別附卷可資佐證（見發查卷一第七至八頁、第一０至一三頁
    、第一七至二一頁、第四六至四七頁、第五六至六０頁、六八至九四頁、第九八
    至一０三頁；發查卷二第五至十頁、第五二至五六頁、第五八至六七頁），足徵
    被告此部分之自白確與事實相符，被告右揭犯罪事實一、二所示犯行，堪以認定
    。
二、訊據被告固坦承於右揭犯罪事實三所示時、地交付其名義開立之上開支票予告訴
    人丙○○，以償還共犯蔡依玲借款，屆期支票未獲兌現之事實，惟矢口否認有何
    詐欺取財犯行，並辯稱：向告訴人丙○○借款者為蔡依玲，其事先並不知情，係
    因蔡依玲表示告訴人丙○○催討借款，要其將上開支票交付告訴人丙○○以還款
    ，並無詐欺之故意云云。經查，共犯蔡依玲以電話向告訴人丙○○借款，表明次
    日歸還，且因無法如期清償，因此由被告於九十二年將上開支票一紙交付告訴人
    丙○○還款，該支票屆期未獲付款，且在九十二年四月四日，票載發票日（九十
    二年四月十六日）前，被告上開設於中埔農會之支票帳戶已被列為拒絕往來戶，
    而被告於九十二年三月六日起至同年月中、下旬止已有多次退票紀錄等情，業據
    告訴人丙○○以證人身份於本院結證屬實（見本院卷第五八頁），並有被告開立
    予告訴人之支票影本及退票理由單一份、臺灣銀行自動櫃員機交易明細表影本二
    份及上開中埔農會函文與所附資料一份在卷可參（見發查卷一第六八至九四頁）
    ，足見被告與共犯蔡依玲向告訴人丙○○借款及被告交付上開支票予告訴人丙○○時，周轉顯有困難，並無還款能力，共犯蔡依玲竟仍隱瞞該事實，向告訴人丙○○佯稱：當日下午即可歸還等語，使告訴人丙○○誤信被告與共犯蔡依玲之還
    款能力，進而出借上開款項，其等有詐欺之故意甚明。本件雖非被告出面借款，
    惟被告於本院審理時供承：向告訴人丙○○借款時，很多票已經快到期，票快到
    期，其與蔡依玲均會向朋友借款籌錢，其與蔡依玲均會對彼此所籌之金錢負責，
    向告訴人丙○○籌錢，雖非由其出面，但仍在其概括同意蔡依玲籌錢軋票之範圍
    ，因此，才會開自己之支票給告訴人丙○○還款等語（見本院卷第九０至九一頁
    ），顯見在九十二年三、四月間，被告與共犯蔡依玲二人，見其等已週轉不靈，
    為軋票，共同隱瞞其等無力還債之事實，分別出面向友人借款，其中包含告訴人
    丙○○之借款，故被告與共犯蔡依玲間，就其等隱瞞週轉不靈事實，向告訴人丙○○詐騙借款之部分，有犯意之聯絡與行為分擔，應足認定，被告前開辯解應不
    足採，此部分事證明確，被告犯行亦堪認定。
三、核被告子○○所為，係犯刑法第三百三十九條第一項之詐欺取財罪。被告與共犯
    蔡依玲就上開詐欺取財犯行，彼此間有犯意之聯絡及行為之分擔，為共同正犯。
    又被告如附表一編號七所示向被害人乙○○所為之詐欺取財犯行，係利用不知情
    之被害人甲○○而犯之；如附表二編號三至五所示向告訴人癸○○、丑○○、寅
    ○所為之詐欺取財犯行，係利用不知情之告訴人壬○○而犯之，均為間接正犯，
    公訴人漏未審酌及此，應有未洽。被告如上開犯罪事實欄一至三所示之多次詐欺
    取財犯行，時間緊接，方法相同，所犯又係構成要件相同之罪名，顯係基於概括
    犯意為之，應依刑法第五十六條連續犯規定論以一罪，並加重其刑。爰審酌被告
    並無前科，有臺灣高等法院被告全國前案紀錄表一份在卷可參，其素行尚佳，而
    被告於犯罪後逃避債務，未主動出面解決，亦未償還被害人或告訴人等人分文，
    其因一己之貪念，利用被害人、告訴人對其及共犯蔡依玲之信任，大量借款擴張
    自己之信用，且刻意隱瞞其已無法週轉之信用狀況，造成被害人、告訴人陷於錯
    誤，而同意大量投資或貸予金錢，致使許多被害人、告訴人一生之積蓄及努力，
    化為烏有，難以求償，雖經通緝到案後坦承大部分之犯行，犯後態度尚佳，然其
    惡性仍屬重大等一切情狀，量處如主文所示之刑，以資儆懲。
據上論斷，應依刑事訴訟法第二百九十九條第一項前段，刑法第二十八條、第五十六
條、第三百三十九條第一項，罰金罰鍰提高標準條例第一條前段，判決如主文。
本案經檢察官周欣潔到庭執行職務
中　　　華　　　民　　　國　　九十四　　年　　　二　　　月　　二十一　　日
                                      臺灣嘉義地方法院刑事第一庭
                                          審判長  法　官  許進國
                                                  法  官  盧鳳田
                                                  法  官  林坤志
上列正本證明與原本無異。
如不服本判決，應於判決送達後十日內向本院提出上訴狀（應附繕本）。告訴人或被
害人如對於本判決不服者，應具備理由請求檢察官上訴，其上訴期間之計算係以檢察
官收受判決正本之日期為準。
中　　　華　　　民　　　國　　九十四　　年　　　二　　　月　　二十一　　日
                                                  書記官  黃意雯
附錄法條：
刑法第三百三十九條第一項：
意圖為自己或第三人不法之所有，以詐術使人將本人或第三人之物交付者，處五年以
下有期徒刑、拘役或科或併科一千元以下罰金。
附表一：子○○、蔡依玲詐騙戊○○等人部分
┌──┬────┬─────────────────────────┬───┐
│編號│被害人  │詐騙時、地與方式及被害人付款之方式與金額（新台幣）│ 備註 │
├──┼────┼─────────────────────────┼───┤
│一  │戊○○  │一、910422由蔡依玲在嘉義縣中埔村二０巷八七弄五號住│    　│
│　　│        │處邀約入股。                                      │　　　│
│    │        │二、910423拿現金一百萬元、910520拿現金一百萬元給蔡│      │
│    │        │依玲，計購買二股。（受詐金額二百萬元）            │      │
├──┼────┼─────────────────────────┼───┤
│二  │丁○○  │一、91年六月間，由蔡依玲邀約入股。                │    　│
│　　│        │二、910604丁○○委託胞妹林玉琦匯款至子○○設於嘉義│　　　│
│    │        │縣中埔農會帳戶（帳號000000000000000│      │
│    │        │號），計匯入五十萬元，購買半股。（受詐金額五十萬元│      │
│    │        │）                                                │      │
├──┼────┼─────────────────────────┼───┤
│三  │己○○  │一、910817由蔡依玲在領先美語學校邀約入股。        │  　  │
│　　│        │二、910819己○○匯款至蔡依玲設於台南中小企業銀行中│　　　│
│    │        │埔分行帳戶（帳號：0000000000000號），│      │
│    │        │計匯入五十萬元，購買半股。（受詐金額五十萬元）    │      │
├──┼────┼─────────────────────────┼───┤
│四  │庚○○  │一、910807在上開蔡依玲位於嘉義中埔鄉住處邀約入股。│    　│
│　　│        │二、910808庚○○轉帳七十萬元至上開子○○中埔農會帳│　　　│
│    │        │戶；另於同日交付現金三十萬元予蔡依玲，購買一股。（│      │
│    │        │受詐金額一百萬元）                                │      │
├──┼────┼─────────────────────────┼───┤
│五  │辛○○  │一、911106蔡依玲打電話邀約入股。                  │　    │
│　　│  　　　│二、911107辛○○匯款十一萬元至上開子○○中埔農會帳│　　　│
│    │        │戶；911107轉帳十一萬元至上開子○○中埔農會帳戶；91│      │
│    │        │1111提領六十四萬元現金交付子○○，購買一股。（受詐│      │
│    │        │金額一百萬元）                                    │      │
├──┼────┼─────────────────────────┼───┤
│六  │甲○○  │一、920210由蔡依玲以電話邀約入股。                │　    │
│　　│        │二、甲○○於920212匯款一０六萬元至蔡依玲上開設於台│　　　│
│    │        │南中小企業銀行中埔分行帳戶，購買一股；於920217匯款│      │
│    │        │四十二萬四千元至中埔農會子○○帳戶，購買三分之一股│      │
│    │        │。（受詐金額一百四十八萬四千元）                  │      │
├──┼────┼─────────────────────────┼───┤
│七  │乙○○  │一、920212至920214間，由不知情之甲○○邀約入股。  │間接正│
│　　│        │二、920214匯款一０六萬至蔡依玲上開設於台南中小企業│犯　　│
│    │        │銀行中埔分行帳戶，購買一股；另於920217匯款六十三萬│      │
│    │        │六千元至上開子○○設於中埔農會帳戶，購買三分之二股│      │
│    │        │。（受詐金額一百六十九萬六千元）                  │      │
└──┴────┴─────────────────────────┴───┘
附表二：子○○、蔡依玲詐騙壬○○等人部分
┌──┬────┬─────────────────────────┬───┐
│編號│被害人  │詐騙時、地與方式及被害人付款之方式與金額（新台幣）│ 備註 │
├──┼────┼─────────────────────────┼───┤
│一  │壬○○  │一、九十二年三月間在上開嘉義縣中埔鄉蔡依玲住處及高│    　│
│　　│        │義發住處由子○○、蔡依玲邀約合夥經營入股。        │　　　│
│    │        │二、920310壬○○委由其妻李秀華匯款八十萬元至上開蔡│      │
│    │        │依玲設於台南中小企業銀行中埔分行帳戶；920326壬○○│      │
│    │        │義發委由其妻李秀華匯款三十萬元至張美惠設於中國國際│      │
│    │        │商業銀行嘉義分行帳戶（帳號：00000000000│      │
│    │        │號）；920414壬○○委由其妻匯款三十六萬元至張美惠上│      │
│    │        │開中國國際商業銀行帳戶；920326壬○○委由其妻李秀華│      │
│    │        │提款四萬元，以現金交付子○○，合計入股一百五十股（│      │
│    │        │每股一萬元，合計遭詐一百五十萬元）。              │      │
├──┼────┼─────────────────────────┼───┤
│二  │卯○○  │一、92年三月間，由蔡依玲邀約入股。                │    　│
│　　│        │二、910314卯○○分三次由分別轉帳八萬五千元、一萬五│　　　│
│    │        │千元及十萬元入蔡依玲上開設於台南中小企銀中埔分行之│      │
│    │        │帳戶，合入股二十股（合計受詐二十萬元）            │      │
├──┼────┼─────────────────────────┼───┤
│三  │癸○○  │一、92年三、四月間，由不知情之壬○○邀約入股。    │間接正│
│　　│        │二、920414癸○○匯款二十五萬元至上開張美惠設於中國│犯　　│
│    │        │國際商業銀行嘉義分行之帳戶，入股二十五股（合計受詐│      │
│    │        │二十五萬元）。                                    │      │
├──┼────┼─────────────────────────┼───┤
│四  │寅  ○  │一、92年三、四月間，由不知情之壬○○邀約入股。    │間接正│
│　　│        │二、920326、0000000寅○委託其夫許瑞榮分別匯款二十 │犯　　│
│    │        │五萬元至上開張美惠設於中國國際商業銀行中埔分行之帳│      │
│    │        │戶，入股五十股（合計受詐五十萬元）。              │      │
│    │        │                                                  │      │
├──┼────┼─────────────────────────┼───┤
│五  │丑○○  │一、92年三、四月間，由不知情之壬○○邀約入股。    │間接正│
│　　│  　　　│二、920327丑○○提款二十五萬元現金，轉存入張麗娟設│犯　　│
│    │        │於嘉義縣中埔農會帳戶，入股二十五股（合計受詐二十五│      │
│    │        │萬元）。                                          │      │
└──┴────┴─────────────────────────┴───┘
